臺灣臺南地方法院民事判決　九十年度重訴字第八○六號
　　原　　　告　臺灣省嘉南農田水利會
　　法定代理人　甲○○
　　被　　　告　林加寶即慈愛傷殘教養院
右當事人間請求返還土地事件，本院判決如左：
　　主　　　文
被告應將原告所有坐落在台南縣關廟鄉○○段六八地號土地上如附圖所示Ｃ部分面積
四二平方公尺磚造鐵皮瓦餐廳、Ｄ部分面積一六九平方公尺磚造鐵皮瓦宿舍、Ｅ部分
面積二三０平方公尺磚造鐵皮瓦宿舍、Ｆ部分面積五二平方公尺磚造鐵皮瓦廁所、Ｇ
部分面積二二０平方公尺鐵皮遮棚、Ｉ部分面積五０平方公尺磚造觀音石像、Ｊ部分
面積一三平方公尺磚造涼亭、Ｋ部分面積一三平方公尺磚造涼亭、Ｌ部分面積一三五
平方公尺磚造石綿瓦儲藏室拆除，並將土地及Ｈ部分面積一五七平方公尺鐵欄杆內之
土地一併返還原告。
被告應將原告所有坐落在台南縣關廟鄉○○段六九地號土地上如附圖所示Ａ部分面積
五二平方公尺磚造石綿瓦儲藏室、Ｂ部分面積五五二平方公尺鐵皮遮棚、Ｃ部分面積
二一六平方公尺磚造鐵皮瓦餐廳拆除，並將土地交還原告。
訴訟費用由被告負擔。
本判決於原告以新台幣壹佰壹拾伍萬元為被告供擔保後，得假執行。
　　事實及理由
一、原告方面：緣坐落在台南縣關廟鄉○○段第六八地號及第六九地號兩筆土地（下
　　稱系爭兩筆土地）為原告所有之水利用地，有土地登記簿謄本可稽。被告於民國
　　七十三年間無權占有系爭兩筆土地設置慈愛傷殘教養院（未經設立登記）收容院
　　生，並在其中第六八地號土地上如附圖所示Ｃ部分面積四二平方公尺土地建造磚
　　造鐵皮瓦餐廳、Ｄ部分面積一六九平方公尺土地建造磚造鐵皮瓦宿舍、Ｅ部分面
　　積二三０平方公尺土地建造磚造鐵皮瓦宿舍、Ｆ部分面積五二平方公尺土地建造
　　磚造鐵皮瓦廁所、Ｇ部分面積二二０平方公尺土地建造鐵皮遮棚、Ｈ部分面積一
　　五七平方公尺土地周圍設置鐵欄杆、Ｉ部分面積一三平方公尺土地建造磚造涼亭
　　、Ｊ部分面積一三平方公尺土地建造磚造涼亭、Ｋ部分面積一三平方公尺土地建
　　造磚造涼亭、Ｌ部分面積一三五平方公尺土地建造磚造石綿瓦儲藏室，並在台南
　　縣關廟鄉○○段第六九地號土地上占用如附圖所示Ａ部分面積五二平方公尺土地
　　建造磚造石綿瓦儲藏室、Ｂ部分面積五五二平方公尺土地建造鐵皮遮棚、Ｃ部分
　　面積二一六平方公尺土地建造磚造鐵皮瓦餐廳使用，經主管機關台南縣政府於八
　　十九年七月二十八日以八九府城綜字第一一四六０四號函通知拆除恢復原狀，原
　　告始知悉上情，並於八十九年八月間由原告所屬歸仁工作站職員鑑測在案，為此
　　依據民法第七百六十七條之規定訴請判決如聲明所示。至於有關被告請求承租系
　　爭兩筆土地乙節，因系爭兩筆土地編列為水利用地，依土地法第八十二條規定不
　　得供其他用途之使用，須俟將來台南縣政府同意變更地目後始得為之，目前原告
　　無法應允。
二、被告則以：對於有占用系爭兩筆土地興建慈愛傷殘教養院，並在土地上搭建如原
　　告主張之建物之情形不為爭執。七十年間，被告係以外甥名義買下同段七七之四
　　九地號土地，再另以六十萬元之價格向三位農民買下系爭兩筆土地之使用權使用
　　至今。以前的名稱是慈愛傷殘育幼院，並未向政府申請立案，之後縣政府曾派員
　　來勘查，表示要輔導合法化，並稱慈愛傷殘育幼院有收容成年人，不宜再稱育幼
　　院，故改稱為慈愛傷殘教養院，目前已向台南縣政府及內政部提出立案申請，但
　　尚未核准。希望能向原告承租系爭兩筆土地，以繼續教養院之經營等語，以為置
　　辯。
三、按所有人對於無權占有或侵奪其所有物者，得請求返還之，民法第七百六十七條
　　前段定有明文。原告主張被告有前開占用系爭兩筆土地乙節，業據本院囑託台南
　　縣歸仁地政事務所派員會同測量屬實，有勘驗筆錄及複丈成果圖在卷可稽，且為
　　被告所不爭執，自堪信原告此部份主張為真實。至被告雖表示其係以六十萬元向
　　三名農民買下系爭兩筆土地之使用權，然系爭兩筆土地為原告所有，縱被告所稱
　　之買賣使用權契約存在，亦不對原告發生拘束之效力。是被告無合法權源而占用
　　系爭兩筆土地，則原告依據前開法文請求被告拆除如主文所示之地上物，並將土
　　地歸還原告，即屬有據，應予准許。
四、原告陳明願供擔保以代釋明，聲請宣告假執行，經核無不合，爰酌定如主文第三
　　項所示之擔保金額准許之。
據上論結，本件原告之訴為有理由，依民事訴訟法第七十八條、第三百九十條第二項
，判決如主文。
中　　　華　　　民　　　國　　九十一　　年　　　二　　　月　　 十五　　 日
　　　　　　　　　　　　　　　　 臺灣臺南地方法院民事第三庭
~B法　　　官　張家瑛
右為正本係照原本作成。
如對本判決上訴，須於判決送達後廿日內向本院提出上訴狀。
中　　　華　　　民　　　國　　九十一　　年　　　二　　　月　　 十八　　 日
~B法院書記官　葉東平
